【裁判字號】    95,訴,205
【裁判日期】    950221
【裁判案由】    洗錢防制法
【裁判全文】
臺灣士林地方法院刑事判決               95年度訴字第205號
聲  請  人  臺灣士林地方法院檢察署檢察官
被      告  丙○○
                      樓
上列被告因洗錢防制法案件，經檢察官聲請簡易判決處刑（94年
度偵字第8658號），本院士林簡易庭認不得以簡易判決處刑（95
年度士金簡字第4 號），移由本院刑事庭改依通常程序審理，並
判決如下：
    主  文
本件公訴不受理。
    理  由
一、聲請簡易判決處刑意旨略以（與起訴有同一效力）：被告丙
    ○○於民國94年5 月間某日，見報紙刊登收購帳戶廣告，乃
    與姓名年籍不詳綽號「陳姐」之成年女子聯繫，得知可藉由
    出售中華郵政股份有限公司（下稱郵局）帳戶換取每本新臺
    幣（下同）30,000元之報酬，出售銀行帳戶可換取每本2 萬
    元之報酬，依其常識及社會經驗，應有相當智識程度，可預
    見提供自己帳戶存摺供他人使用，可能幫助他人掩飾或隱匿
    重大犯罪所得之財物，竟仍不違反其本意，而基於幫助洗錢
    之犯意，於(1)同年5 月26日，前往中國信託商業銀行西松分
    行開立第000000000000號帳戶，(2)同年5 月26日，前往台新
    國際商業銀行開立第00000000000000號帳戶，(3)同年5 月30
    日，前往復華商業銀行南京東路分行開立第0000-00-00000-
    0-0 號帳戶，(4)同年5 月31日，前往南港區公所郵局開立第
    000000-000000 號存簿儲金帳戶，並於同年5 月31日下午1
    時許，在臺北市○○○路與林森北路交會口之麥當勞內，將
    上開帳戶存褶、提款卡、非約定轉帳密碼單，交予「陳姐」
    以幫助某不詳詐欺集團使用，並獲得2,000 元訂金，約定餘
    款日後交付。嗣該不詳詐欺集團某男性成員即基於詐欺之犯
    意，於同年6 月6 日上午10時許，以電話與乙○○聯繫，佯
    稱其子因與他人有金錢糾紛，現遭伊等留置，如不匯款至指
    定帳戶償債，將斷其雙手云云，並佐以不明男子佯裝其子哭
    喊求救聲音，致使乙○○誤信為真，慌亂中依歹徒指示至高
    雄縣鳳山市新富郵局，將200,000 元匯入丙○○上開南港區
    公所郵局帳戶內，入帳後隨即遭同集團人員提領一空，嗣因
    乙○○發現受騙報警處理，始循線查知上情，因認被告丙○
    ○涉有洗錢防制法第9 條第1 項、刑法第30 條 第1 項之幫
    助洗錢罪嫌等語。
二、按同一案件繫屬於有管轄權之數法院者，除經直接上級法院
    裁定由繫屬在後之法院審判外，後繫屬之法院即應諭知不受
    理，而由繫屬在先之法院審判，刑事訴訟法第8 條、第303
    條第7 款定有明文。連續犯係裁判上一罪，其一部分犯罪事
    實曾經檢察官起訴者，依同法第267 條之規定，效力當然及
    於全部。而案件是否已經起訴，應以檢察官起訴繫屬之先後
    為準，同一案件繫屬於有管轄權之數法院，由繫屬在先或經
    裁定繫屬在後之法院審判，致不得為審判者，自應依刑事訴
    訟法第303 條第7 款諭知不受理之判決，避免一罪兩判，最
    高法院92年度台非字第163 號判決意旨參照。又應諭知不受
    理之判決者，並得不經言詞辯論為之，同法第307 條亦有明
    定，核先敘明。
三、經查：
  (一)被告丙○○明知提供自己金融帳戶予他人，可能使該帳戶為
    詐騙集團供作存取詐騙款項之用，並掩飾詐騙集團之常業詐
    欺犯罪行為及其所得財物，竟因貪圖獲利，經詐騙集團於報
    載分類廣告所留電話取得聯繫後，基於幫助常業詐欺並掩飾
    犯行與所得之犯意，先於94年5 月26日，至中國信託商業銀
    行西松分行開設帳號000000000000號帳戶後，於同年6 月1
    日，在臺北市○○○路○段及南京東路交叉口處之麥當勞速
    食店內，約定每帳戶10,000元，實際先收取定金2,000 元之
    價格，將該帳戶存摺、提款卡暨密碼，販售交付予該詐騙集
    團所屬某位自稱「陳姐」之成員，供該詐騙集團使用。嗣於
    同年6 月15日下午7 時許，該詐騙集團以電話向曾蓮君佯稱
    其遭盜刷信用卡，須迅至自動提款機提領存款，致曾蓮君陷
    於錯誤，依指示操作自動提款機誤匯34,000元至丙○○前開
    帳戶內。嗣曾蓮君察覺受騙後，始報警循線查獲之事實，而
    此部份犯行，業經臺灣臺北地方法院檢察署檢察官以該署94
    年度偵字第22911 號聲請簡易判決處刑，並於95年1 月9 日
    以臺灣臺北地方法院95年度簡字第156 號案件繫屬該院審理
    ，嗣於95年1 月17日改分為95年度訴字第145 號審理在案等
    情，有該聲請簡易判決處刑書、臺灣高等法院被告前案紀錄
    表附卷可稽，應可認定。
  (二)被告丙○○本件經檢察官聲請簡易判決處刑之犯罪事實(1)94
    年5 月26日，前往中國信託商業銀行西松分行開立第000000
    000000號帳戶，並販售交予「陳姐」部分，與前開臺灣臺北
    地方法院檢察署聲請簡易判決處刑之犯罪事實相同，而被告
    丙○○就本件聲請簡易判決處刑之犯罪事實(2)(3)(4)於94年5
    月26日至同年5 月31日間分別前往台新銀行、復華銀行、南
    港區公所郵局開立帳戶，均販售交予「陳姐」之犯行部分，
    與前述之(一)部分，兩者犯罪時間即開立銀行帳戶之時間相近
    ，均在5 月下旬，犯罪手法相同，皆係開立銀行帳戶後販售
    予「陳姐」，被告亦於本件偵查中供稱：伊共賣了郵局、復
    華銀行、中國信託銀行、台新銀行等4 本帳戶，這些銀行帳
    戶並非原來就有，是為了要賣而去開立等語（見94年度偵字
    第8658號卷第27-28 頁），足認被告本件經聲請簡易判決處
    刑之(2)(3)(4)犯行與上開(一)部分臺灣臺北地方法院審理中之犯
    行應係基於概括犯意反覆為之，有連續犯之裁判上一罪關係
    ，屬於刑事訴訟法第8 條前段所謂同一案件甚明。
  (三)本件係經臺灣士林地方法院檢察署檢察官聲請簡易判決處刑
    ，於95年1 月17日繫屬本院，此有聲請簡易判決處刑書、臺
    灣士林地方法院檢察署95年1 月17日甲○仁94偵8658字第63
    6 號函及其上蓋用之本院收狀章戳記附卷可憑，足徵本件較
    前揭臺灣臺北地方法院受理之同一案件繫屬在後，因公訴人
    就同一案件向不同之法院重行起訴，依前開說明，應由繫屬
    在先之臺灣臺北地方法院審判之，本院依法不得審判，是本
    件爰不經言詞辯論，逕為不受理之諭知。
據上論斷，應依刑事訴訟法第303 條第7 款、第307 條，判決如
主文。
中    華    民    國    95    年    2     月    21    日
                  刑事第四庭審判長法  官  謝靜恆
                                  法  官  周明鴻
                                  法  官  高雅敏
以上正本證明與原本無異
如不服本判決，應於送達後10日內向本院提出上訴狀。
                                  書記官  丁梅芬
中    華    民    國    95    年    2     月    21    日


司法院資訊處製作；財團法人民間司法改革基金會備份。
